【裁判字號】    98,上易,434
【裁判日期】    980430
【裁判案由】    毒品危害防制條例
【裁判全文】
臺灣高等法院刑事判決                 98年度上易字第434號
上  訴  人  臺灣臺北地方法院檢察署檢察官
被      告  甲○○
                      6樓
                    （另案在台灣台北監獄台北分監執行）
上列上訴人因被告違反毒品危害防制條例案件，不服台灣台北地
方法院九十八年度易緝字第七號，中華民國九十八年一月二十三
日第一審判決（起訴案號：台灣台北地方法院檢察署九十六年度
毒偵字第一六○七號），提起上訴，本院判決如下：
    主  文
上訴駁回。
    事  實
一、甲○○（原名莊英鑫）於民國八十九年十二月二十九日，因
    施用第二級毒品，經原審八十九年度毒聲字第三二○五號裁
    定送勒戒所施以觀察、勒戒，於九十年三月二日入勒戒所觀
    察、勒戒，經評定無繼續施用毒品傾向，於九十年三月十四
    日出勒戒所，並經台灣台北地方法院檢察署檢察官於九十三
    年三月十四日以八十九年度毒偵三六八○號不起訴處分確定
    ；於前開觀察、勒戒執行完畢後五年內，復基於施用第二級
    毒品甲基安非他命之概括犯意，於九十五年一月十八日、九
    十五年一月二十三日，連續在台北市○○○路與錦州街口、
    台北市萬華區西門町附近友人住處，施用第二級毒品甲基安
    非他命各一次，經原審於九十五年九月二十九日以九十五年
    度易字第一○三八號判處有期徒刑六月，九十五年十月二十
    六日確定，並於九十六年四月十日執行完畢。詎仍不知戒絕
    毒癮，基於施用第二級毒品之犯意，於九十七年四月二十四
    日下午一時三十分許，在台北市中山區○○○路錢櫃ＫＴＫ
    一樓廁所，以將第二級毒品甲基安非他命置放在玻璃球內燒
    烤吸取其煙霧之方式，施用第二級毒品甲基安非他命一次。
    嗣於同日下午二時許，在台北市中山區○○○路一一九號二
    十號七樓之二室前，適遇台北市政府警察局中山分局中山一
    派出所員警前往臨檢，甲○○於有偵查權限之警員發覺其有
    施用第二級毒品前，主動自其褲子右側口袋內取出第二級毒
    品甲基安非他命一包（驗前淨重零點一八九公克、驗餘淨重
    零點一八八八公克）交由警方扣案，並坦承施用第二級毒品
    ，嗣並接受裁判。
二、案經甲○○自首及台北市政府警察局中山分局移送台灣台北
    地方法院檢察署檢察官偵查起訴。
    理  由
一、上揭被告甲○○施用第二級毒品甲基安非他命之犯罪事實，
    已據被告於警詢、偵查及法院審理時坦承不諱，被告於上述
    時、地，遇警臨檢，主動交出甲基安非他命一包，亦有台北
    市政府警察中山分局搜索扣押筆錄、扣押物品目錄表、扣押
    物品收據（九十七年度毒偵字第一六○七號卷第十五頁至第
    十九頁）在卷可稽，而前揭疑似甲基安非他命結晶體，經送
    鑑定結果，檢出甲基安非他命成分（驗前淨重零點一八九公
    克、驗餘淨重零點一八八八公克），亦有交通部民用航空局
    航空醫務中心航藥鑑字第○九七二三六二號毒品鑑定書可稽
    （同前偵查卷第四十四頁），被告於前揭時、地，向中山分
    局員警自首施用第二級毒品犯行，經帶回警局調查所採集之
    尿液送鑑定結果，呈甲基安非他命陽性反應，有台北市政府
    警察局偵辦毒品案件尿液檢體檢驗單、台灣尖端先進生技醫
    藥股份有限公司濫用藥物檢驗報告（同前偵查卷第四十頁、
    第四十一頁）。被告自白施用第二級毒品甲基安非他命，真
    實可採。此外，被告於八十九年十二月二十九日，因施用第
    二級毒品，經原審八十九年度毒聲字第三二○五號裁定送勒
    戒所施以觀察、勒戒，於九十年三月二日入勒戒所觀察、勒
    戒，經評定無繼續施用毒品傾向，於九十年三月十四日出勒
    戒所，並經台灣台北地方法院檢察署檢察官於九十三年三月
    十四日以八十九年度毒偵三六八○號不起訴處分確定；於前
    開觀察、勒戒執行完畢後五年內，復基於施用第二級毒品甲
    基安非他命之概括犯意，於九十五年一月十八日、九十五年
    一月二十三日，連續施用第二級毒品甲基安非他命各一次，
    經原審於九十五年九月二十九日以九十五年度易字第一○三
    八號判處有期徒刑六月，九十五年十月二十六日確定各情，
    亦有本院被告前案紀錄表附卷足稽。被告係觀察、勒戒經釋
    放五年內再犯毒品危害條例第十條第二項之施用第二級毒品
    罪。綜上論述，本件事證明確，被告犯行堪以認定。
二、核被告所為，係犯毒品危害防制條例第十條第二項之施用第
    二級毒品罪，被告施用毒品前、後之持有毒品甲基安非他命
    低度行為，為施用之高度行為所吸收，不另論罪。按刑法第
    六十二條所謂發覺，固非以有偵查犯罪權之機關或人員確知
    其人犯罪無誤為必要，而於對其發生嫌疑時，即得謂為已發
    覺；但此項對犯人之嫌疑，仍須有確切之根據得為合理之可
    疑者，始足當之，若單純主觀上之懷疑，要不得謂已發生嫌
    疑（最高法院七十二年度台上字第六四一號判例參照），本
    件被告於九十七年四月二十四日下午二時許，在台北市中山
    區○○○路一一九號二十號七樓之二室前，適遇台北市政府
    警察局中山分局中山一派出所員警乙○○、丙○○，前往臨
    檢，主動自其褲子右側口袋內取出第二級毒品甲基安非他命
    一包交由警方扣案，並坦承施用第二級毒品一節，已據被告
    供述在卷，證人丙○○、乙○○亦均證稱：「…當天是在七
    樓之三是應召站，我們去查毒品，沒有特定對象，被告剛好
    到場，我們就上前盤查…我記得我們盤查他時，當時他形色
    慌張，從七樓某處出來（詳細地點我忘記了），他自己將毒
    品交出來，當時我們不知道他身上帶有毒品，但是我知道他
    是那一掛（開轟趴）的人…」（九十八年四月九日本院審判
    筆錄第三頁，丙○○）、「…應該是他自己拿出來的。他當
    時神色慌張，沒有任何跡象有施用毒品，我們只是懷疑而已
    …」（九十八年四月九日本院審判筆錄第三頁，乙○○），
    可知被告主動交出甲基安非他命前，證人丙○○不知被告身
    上攜帶甲基安非他命，證人乙○○僅是單純主觀上之懷疑，
    在被告主動交出甲基安非他命前，並無被告持有或施用第二
    級毒品之確切根據而得為合理之可疑之跡象，是被告符合自
    首要件，並由其犯罪後坦承犯行，並表示：「我只希望趕快
    執行完畢趕快回到社會上。我想要利用這個機會脫離我那些
    朋友…」（九十八年一月十九日原審審判筆錄，原審九十八
    年度易緝字第七號卷第四十一頁），顯見其犯後已有悔意，
    依刑法第六十二條前段規定減輕其刑。又被告因施用第二級
    毒品，於九十五年九月二十九日經原審以九十五年度易字第
    一○三八號判處有期徒刑六月，九十五年十月二十六日確定
    ，並於九十六年四月十日執行完畢，此有本院被告前案紀錄
    表附卷可稽，被告係於五年內再故意犯本件有期徒刑之罪，
    為累犯，應依刑法第四十七條第一項規定加重其刑。並先加
    後減。
三、原審認被告施用第二級毒品罪證明確，適用毒品危害防制條
    例第十條第二項、第十八條第一項前段、刑法第十一條前段
    、第四十七條第一項、第六十二條前段，並審酌被告經觀察
    、勒戒及刑之執行完畢後，仍不知戒惕，無視於毒品對於自
    身健康之戕害及國家對於杜絕毒品犯罪之禁令，再次施用毒
    品，惡性非輕，然念及坦承犯行及所犯為自戕行為等一切情
    狀，從輕量處有期徒刑五月，及扣案之甲基安非他命一包（
    驗餘淨重零點一八八八公克），為本案查獲之毒品，依毒品
    危害防制條例第十八條第一項前段之規定，宣告沒收銷燬之
    。原判決此部分認事用法，並無違誤，量刑亦稱妥適。檢察
    官上訴意旨以：「被告於警詢中供稱：『警方於上述查獲時
    、地見我形跡可疑對我盤查，警方盤問我是否有攜帶毒品或
    其他違禁物品？我當時向警方坦承我所著褲子右側口袋內有
    乙小包毒品安非他命，且我自己取出交給警方後，而當場被
    警方查獲逮捕』（同前偵查卷第九頁），是依上開供述，對
    其盤查之警方，已然對其可能持有毒品、違禁品一情，抱持
    高度懷疑，而列為偵查對象，應屬已發覺犯罪，難認尚符合
    刑法自首之要件…」等，指摘原審判決對於被告此部分施用
    第二級毒品犯行之適用法則違誤，惟查，九十七年四月二十
    四日下午二時許，被告遇中山一派所警員丙○○、乙○○臨
    檢而主動交出甲基安非他命前，證人丙○○不知被告身上攜
    帶甲基安非他命，證人乙○○僅是單純主觀上之懷疑，在被
    告主動交出甲基安非他命前，並無被告持有或施用第二級毒
    品之確切根據而得為合理之可疑之跡象，已詳如前述，是被
    告符合自首要件。檢察官上訴，為無理由，應予駁回。
據上論斷，應依刑事訴訟法第三百六十八條，判決如主文。
本案經檢察官劉異海到庭執行職務。
中    華    民    國    98    年    4     月    30    日
                  刑事第十三庭審判長法  官  曾德水
                                    法  官  趙文卿
                                    法  官  林婷立
以上正本證明與原本無異。
不得上訴。
                                    書記官  王增華
中    華    民    國    98    年    5     月    4     日
附錄：本案論罪科刑法條全文
毒品危害防制條例第十條：
施用第一級毒品者，處六月以上五年以下有期徒刑。
施用第二級毒品者，處三年以下有期徒刑。


司法院資訊處製作；財團法人民間司法改革基金會備份。
